【裁判字號】    99,易,1691
【裁判日期】    990813
【裁判案由】    傷害
【裁判全文】
臺灣板橋地方法院刑事判決              99年度易字第1691號
公  訴  人  臺灣板橋地方法院檢察署檢察官
被      告  乙○○
上列被告因傷害案件，經檢察官提起公訴（99年度偵字第10661
號），本院判決如下：
    主  文
乙○○無罪。
    理  由
一、公訴意旨略以：被告乙○○於民國99年3 月14日4 時40分許
    ，在臺北縣永和市○○路68號前，因不滿甲○○阻止其搭乘
    計程車離去，遂與之發生口角爭執，詎被告竟基於傷害之犯
    意，以手肘頂住甲○○之頸部，並把其推倒在地，致甲○○
    因而受有頸部肌肉鈍挫傷之傷害，案經甲○○提出告訴，因
    認被告涉犯刑法第277 條第1 項之傷害罪嫌等語。
二、按犯罪事實應依證據認定之，無證據不得認定其犯罪事實；
    又不能證明被告犯罪者，應諭知無罪之判決，刑事訴訟法第
    154 條第2 項、第301 條第1 項分別定有明文。次按所謂證
    據，係指足以認定被告確有犯罪行為之積極證據而言，該項
    證據自須適合於被告犯罪事實之認定，始得採為斷罪資料。
    苟積極證據不足為不利於被告事實之認定時，即應為有利於
    被告之認定，更不必有何有利之證據（最高法院30年上字第
    816 號判例要旨可資參照）。況按被害人與一般證人不同，
    其與被告處於絕對相反之立場，其陳述之目的，在使被告受
    刑事訴追處罰，內容未必完全真實，證明力自較一般證人之
    陳述薄弱。故被害人縱立於證人地位而為指證及陳述，且其
    指證、陳述無瑕疵可指，仍不得作為有罪判決之唯一依據，
    應調查其他證據以察其是否與事實相符，亦即仍須有補強證
    據以擔保其指證、陳述之真實性，始得採為斷罪之依據（最
    高法院94年度臺上字第3326號判決意旨論述足憑）；末按被
    害人之為證人，與通常一般第三人之為證人不侔。被害人就
    被害經過所為之陳述，其目的在於使被告受刑事訴追處罰，
    與被告處於絕對相反之立場，其陳述或不免渲染、誇大。是
    非謂被害人已踐行人證之調查程式，即得恝置其他補強證據
    不論，逕以其指證、陳述作為有罪判決之唯一證據（最高法
    院95年度臺上字第6017號判決亦揭同旨）。
三、本案公訴人認被告涉犯刑法第277 條第1 項之傷害罪嫌，無
    非係以告訴人甲○○就其與被告所生爭執之相關經過所為證
    述，被告對其曾在前開時地與告訴人發生拉扯之自承內容，
    與告訴人提出之行政院國軍退除役官兵輔導委員會臺北榮民
    總醫院99年3 月16日急字第42839 號診斷證明書（下稱榮總
    診斷證明書）、醫院磁振攝影光碟等為其主要論據。訊據被
    告則堅決否認有何傷害告訴人之犯行，辯稱：伊當日因想回
    家休息，故欲攔停計程車搭乘離去，但告訴人之情緒突然失
    控，激動地表示不想回家，伊不理會她，告訴人遂拉住伊的
    手不讓伊走，伊便把她的手甩開，伊根本沒有用拳頭頂住告
    訴人的脖子，也不曾將之推倒在地，告訴人受有之傷勢與伊
    無關等語。
四、經查：
（一）證據能力部分：按刑事訴訟法第159 條第1 項雖規定，被
      告以外之人於審判外之言詞或書面陳述，除法律有規定外
      ，不得作為證據。惟依同法第159 條之5 第1 項、第2 項
      規定，經當事人於審判程序同意作為證據，法院審酌該言
      詞陳述或書面陳述作成時之情況，認為適當者，亦得為證
      據。當事人於法院調查證據時，知有第159 條第1 項不得
      為證據之情形，而未於言詞辯論終結前聲明異議者，視為
      有前項之同意（指同條第1 項之同意作為證據），此乃第
      159 條第1 項所容許，得作為證據之例外規定之一；經查
      ，本案檢察官及被告於言詞辯論終結前，均未就本院所調
      查之供述證據主張有刑事訴訟法第159 條第1 項不得為證
      據之情形，本院復審酌各該證據作成時之情況，認為適當
      ，是經調查之以下供述證據均有證據能力，合先敘明；至
      其餘非屬供述證據部分，既無傳聞法則之適用，且亦查無
      違法取得之情事存在，自同可作為證據。
（二）被告於99年3 月14日4 時40分許，曾與告訴人在臺北縣永
      和市○○路68號前發生口角爭執乙情，確為其等均未爭執
      之事項，而告訴人隨即前往警所報案並表明訴追之意，陳
      明當時脖子部分已生疼痛感覺此節，亦有告訴人其後補附
      並記載其受有頸部肌肉鈍挫傷勢之99年3 月16日榮總診斷
      證明書在卷為憑，是以被告與告訴人在上述時地突起爭執
      ，繼在被告自承先行搭乘計程車離去之後，告訴人因曾感
      覺頸部疼痛，進而就醫判定受到前開傷害此等情節，固堪
      認係屬實，惟本案須再作討論者，既為被告經公訴人所指
      之傷害犯行得否成立，則告訴人之該等傷勢是否確可歸因
      於被告之特定傷害所為，厥為以下應予論究之首要重點。
（三）起訴書雖謂被告早於警詢及偵查中，即曾作出有與告訴人
      在現場發生拉扯之自白，並執以為告訴人係在與被告口角
      進而衍伸為肢體衝突間，導致最終傷害結果之推論依據，
      然查，細繹被告於警詢與偵查中之歷次陳述，其事實上僅
      一再表示當時係因遭告訴人出手拉住不放，不得已始有將
      告訴人甩開之動作，此外即未有隻字片語提及其尚曾與告
      訴人另有拉扯行徑，基此，首可證起訴書上關於被告坦承
      與告訴人相互拉扯之記敘全屬誤解。再者，縱被告真有以
      上甩動手臂藉以擺脫告訴人之行為，然證人即告訴人既已
      於本院審理時，到庭具結證以：（法官問：有無為了要理
      論而拉住被告不讓被告走？）有；（檢察官問：妳怎麼拉
      被告？）拉被告的手，忘記哪隻手，被告把伊的手甩開；
      （檢察官問：甩開有無受傷？）那時沒有等語，就被告甩
      脫離去之際，其並未因之受有何等傷害此情說明甚詳，則
      無論被告前開所為有無正當理由，信亦難該當公訴人指述
      本案之傷害成罪要件。
（四）公訴人雖再以告訴人之前後所言，認被告係以手肘頂向告
      訴人頸部，與用出手強推之方式，將告訴人攻擊成傷。然
      觀諸證人即告訴人之歷次指陳情節，其先係在警詢時陳稱
      ：被告是用拳頭頂伊的脖子，以及將伊推倒在地；繼在偵
      查中另表示：被告係用手肘頂伊的脖子，伊往後退，被告
      又要換一臺計程車上車，伊追上去，被告一把將伊推倒在
      地，被告在推伊的脖子時，導致伊頸部受傷；後於本院審
      理時，再改證以：被告係用手肘頂住伊咽喉，用力撞擊伊
      的喉結處，之後伊追上去，被告就整個把伊推下去，伊頸
      部鈍挫傷與被告用手肘頂伊應有關係，被告推伊造成跌倒
      時，伊的臀部則有受傷云云，非但對被告究係以手肘，或
      拳頭施以攻擊一事莫衷一是，關於被告下手之處，到底為
      正面咽喉或後方頸部，告訴人指訴之間亦未現統一，徒以
      告訴人所持：因為被告用力撞伊的喉結，可能有作用力影
      響到頸椎之個人意見，豈能合理說明正面遭擊，反造成頸
      部肌肉鈍挫傷害之穿透結果，又將如何解釋告訴人之咽喉
      在就診當時毫無受創此一現象，遑論告訴人另持曾遭被告
      推倒受傷之說，既於卷附榮總診斷證明書中全無告訴人所
      謂有臀部傷害對應而生之任何記載，在別無其他佐據，足
      以從旁補強告訴人該等片面指陳可信性之情形下，起訴書
      綜以併論被告確有出手相推，累積引致告訴人頸部受傷之
      所為，論理之間難認有據。況查，證人即告訴人亦自承：
      伊被被告推倒後爬起來抓住被告搭乘之計程車把手，伊來
      不及把手拔出來，被告就叫計程車發動，伊就被拖行，不
      知道被告進入計程車後有無說話，伊並無拍打計程車車門
      ，之後被拖行了1 、2 秒等語，顯見告訴人當下另曾出於
      不慎而遭計程車拖行相當距離，凡此狀況既無證據可認係
      被告基於刻意而為，由告訴人之陳述間，亦難謂被告對告
      訴人其後遭到拖行一事，確有可得預見之任何空間，則在
      無從完全排除告訴人所引以上傷勢，或係源於計程車司機
      單方面駕駛疏忽之可能情形下，自無由遽以傷害告訴人之
      罪名相繩被告。
五、綜上各節，公訴人所指被告涉犯傷害之犯行，除證人即告訴
    人之指訴外，並無任何其他證據足以增強或擔保其證述之證
    明力，而告訴人所為之相關指訴，又有前述與常情不符之處
    ，本院自難僅憑此點，逕為被告有罪之判斷；此外，復查無
    其他積極證據足以證明被告有何公訴意旨所指之傷害之犯行
    ，揆諸前開說明與裁判意旨，本案既不能證明被告犯罪，自
    應諭知被告無罪之判決，以昭審慎。
據上論斷，應依刑事訴訟法第301 條第1 項，判決如主文。
本案經檢察官蘇振文到庭執行職務。
中    華    民    國    99    年    8     月    13    日
                  刑事第六庭  法  官  盧軍傑
上列正本證明與原本無異。
如不服本判決，應於判決送達後10日內敘明上訴理由，向本院提
出上訴狀 (應附繕本) ，上訴於臺灣高等法院。其未敘述上訴理
由者，應於上訴期間屆滿後20日內向本院補提理由書「切勿逕送
上級法院」。
                              書記官  周玉茹
中    華    民    國    99    年    8     月    13    日

司法院資訊處製作；財團法人民間司法改革基金會備份。
